---
title: "Latihan Perlombongan Aturan Sekutuan / Mining Association Rule"
output:
  pdf_document: default
knitr:
  opts_chunk: 
    echo: true
    include: true
    message: false  # Optional: Hide messages
    warning: false  # Optional: Hide warnings
---

# Dapatkan deskriptif statistik

```{r, echo=T, include=F}
library(arules)
library(arulesViz)
```

```{r}
load("G:/My Drive/Master-Data-Science/Semester_1/Data_Mining/Data/titanic.raw.rdata")
head(titanic.raw,10)
```

```{r}
data = as(titanic.raw, 'transactions')
data
```

```{r}
itemFrequencyPlot(data, topN=10,
                  main='10 Item paling kerap terjadi')
```

# Tentukan aturan sekutuan yang memenuhi nilai ambang minimum supp=0.1, conf=0.6.

```{r}
Aturan.S1 = apriori(data,
                    parameter=list(supp=0.1,conf=0.6))
```

```{r}
head(inspect(Aturan.S1),10)
```

# Plotkan aturan sekutuan yg diperoleh dalam ii) menggunakan plot-plot yang sesuai.

```{r}
plot(Aturan.S1, method='graph')
```

```{r}
plot(Aturan.S1, method='paracoord',
     control=list(reorder=T))
```

# Dapatkan aturan sekutuan yang menunjukkan ciri-ciri individu yang terselamat dari tragedi titanic (rhs: p/ubah survival).

```{r}
Aturan.S2 = apriori(data,
                    parameter=list(supp=0.1, conf=0.6),
                    appearance = list(default='lhs',rhs='Survived=Yes'))
```

```{r}
inspect(Aturan.S2)
```

# Dapatkan aturan sekutuan bagi orang yang terselamat daripada kelas 1, 2 & 3 (rhs ialah “Survived=Yes” dan lhs mengandungi info Class=1st, 2nd & 3rd; Age=Child & Adult )

```{r}
Aturan.S3 = apriori(data,
                    parameter=list(supp=0.1, conf=0.05),
                    appearance = list(lhs=c('Class=1st', 'Class=2nd','Class=3rd','Age=Child','Age=Adult'),rhs='Survived=Yes'))
```

```{r}
inspect(Aturan.S3)
```
