---
title: "Perlombongan Data Reruang (Spatial)"
output:
  pdf_document: default
knitr:
  opts_chunk: 
    echo: true
    include: true
    message: false  # Optional: Hide messages
    warning: false  # Optional: Hide warnings
---

Data yang melibatkan ruang, lokasi dan geografi.

*Objek Reruang : spatial objects*

Contoh : set data vektor mungkin menerangkan maklumat tentang sempadan negara di dunia bersama sama dengan maklumat tentang saiz populasi

*Medan Reruang : spatial fields*

Contoh : aplikasi analisis reruang yang melibatkan data meteorologi, sains bumi, analisis imej dan lain lain. Jika data reruang dicerap bersama dengan maklumat masa, ianya dikenali sebagai analisis ruang masa

-   Data Meteorologi
-   Data objek bergerak
-   Data Sains Bumi
-   Data Wabak Penyakit
-   Data diagnostik penyakit
-   Data demografi

# Spatial Points / Data Titik

```{r}
load("G:/My Drive/Master-Data-Science/Semester_1/Data_Mining/Data/wst.RData")
wst
attach(wst)
library(sp)
library(raster)
names(wst)
```

## Takrifkan data reruang

```{r}
lonlat = cbind(longitude, latitude)
pts = SpatialPoints(lonlat)
```

## Takrifkan CRS dalam data reruang

```{r}
crdref = CRS('+proj=longlat +datum=WGS84')

pts =SpatialPoints(lonlat, proj4string=crdref)
```

## Masukkan maklumat p/ubah data yang diminati

```{r}
df = data.frame(ID = name, precip)
ptsdf = SpatialPointsDataFrame(pts, data=df)
```

## Plot Data

```{r}
plot(ptsdf, axes=T)
```

## Lihat details data

```{r}
showDefault(ptsdf)
```

# Spatial Lines / Data Garis
```{r}
lon = c(-116.8, -114.2, -112.9, -111.9,-114.2,-115.4,-117.7)
lat = c(41.3,42.9,42.4,39.8,37.6,38.3,37.6)
```

```{r}
lonlat = cbind(lon,lat)
lns = spLines(lonlat, crs=crdref)
plot(lns,axes=T)
```
# Spatial Polygon / Data Poligon
```{r}
pols = spPolygons(lonlat, crs=crdref)
plot(pols, axes=T)
```
# Data Raster
```{r}
r=raster(ncol=20,nrow=20, xmx=-80,xmn=-150, ymn=20, ymx=60)

x = rexp(ncell(r), rate=1)
values(r) = x
plot(r)
```
```{r}
r2 = r*r
r3 = sqrt(r)
r4 = 2*r2+r3

s = stack(r,r2,r3,r4)
plot(s)
```

#Beberapa teknik manipulasi data vektor reruang

## Mempersembahkan data reruang sebagai format data frame
```{r}
library(terra)
f = system.file('external/lux.shp', package='raster')
p = shapefile(f)
plot(p, axes=T)
```

```{r}
d = data.frame(p)
d
```

## Mengekstrak atribut tertentu
```{r}
p$NAME_2
p$AREA
p2 = p[,'NAME_2']
data.frame(p2)
```

## Tambah maklumat atribut baharu
```{r}
Temp = round(10*rexp(12),3)

p$Temperature = Temp
data.frame(p)
```

## Pilih subset data
```{r}
i = which(p$NAME_1 == 'Luxembourg')

g = p[i,]
par(mfrow=c(1,2))
plot(p,axes=T)
plot(g, axes=T)
```
```{r}
data.frame(g)
```

## Integrasi Data
Data simulasi
```{r}
dfr = data.frame(District = p$NAME_1, Canton = p$NAME_2, 
                 Precipitation = round(10*rexp(12),3))
dfr = dfr[order(dfr$Canton),]
```
```{r}
data2 = merge(dfr,p, by.y=c('NAME_1','NAME_2'), by.x=c('District','Canton'))
data.frame(data2)
```

## Manipulasi peta
### Bahagikan peta kepada 4 zon
```{r}
zon = raster(p,nrow=2,ncol=2, vals=1:4)
names(zon) = "Zone"
```
```{r}
zon = as(zon, 'SpatialPolygonsDataFrame')
plot(p, axes=T)
plot(zon, add=T, border='blue', lwd=2, lty=2)
```
### Pilih zon tertentu
```{r}
zon2 = zon[2,]
plot(p, axes=T)
plot(zon2, add=T, border='red', lwd=2, lty=2)
```
### Zoom Zon
```{r}
e = intersect(p, zon2)
plot(e,axes=T)
```

### Buang Zon
```{r}
e2 = erase(p, zon2)
plot(e2,axes=T)
```

### Takrik lokasi yang nak pilih
```{r}
e3 = extent(5.8,6.3,49.6,50)
pe = crop(p, e3)
plot(p, axes=T)
plot(pe, axes=T, add=T, col='red')
```

# Manipulasi Data Raster
## Mengekstrak objek tunggal RasterLayer daripada objek RasterBrick atau RasterStack
```{r}
r5 = raster(s, layer=2)
plot(r5)
```
```{r}
r6 = r2+10
plot(r6)
```

## Algebra dalam data raster
```{r}
r7=r6^2
r8 = r*r2+r7
plot(r8)
```

## Tambah nilai baharu dalam sel
```{r}
pi = rgamma(400,30,20)
r8$new = pi
plot(r8)
```

## Pangkas dan gabungkan data raster
```{r}
l2 = crop(s,extent(-130,-100,30,40))
plot(l2)
```
```{r}
l3 = crop(s, extent(-100,-80,40,45))
plot(l3)
```
```{r}
m = merge(l2,l3)
plot(m)
```

## Fungsi deskriptif
```{r}
cellStats(s, mean)
```
```{r}
cellStats(s, sd)
```
