---
title: "Pembersihan Data"
output: html_document
editor_options: 
  markdown: 
    wrap: 72
---

```{r echo=TRUE, message=FALSE, warning=FALSE}
library(mice)
```

# Pembersihan Data

# 1. Kenalpasti corak data-data lenyap library(mice)
```{r echo=TRUE}
MData = read.csv(file.choose(), sep = ";") 
head(MData, 10)

md.pattern(MData)
summary(MData)

```

# 2. Keluarkan cerapan yang mengandungi data lenyap MData2
```{r echo=TRUE}
MData2 = MData[complete.cases(MData),]
MData2
```

## 2.1 Lihat cerapan yang mempunyai data lenyap

```{r echo=TRUE}
MData[!complete.cases(MData),]
```

# 3. Lengkapkan data lenyap secara manual
```{r echo=TRUE}
MData$crim
MData$indus 
indus.fix = edit(MData$indus) # Tak tukar ori data
indus.fix
```
# 4. Gunakan sukatan memusat sebagai anggaran terhadap data lenyap
```{r echo=TRUE}
attach(MData)

par(mfrow =c(1,3)) 
hist(crim) #tak simetri 
hist(indus) #tak simteri
hist(medv) # tak simetri 
hist(rm) # simetri
```
## 4.2 Untuk data taburan bersifat pincang/bukan simetri: median boleh digunakan.
### Kenal pasti median data
#### crim 
```{r echo=TRUE}
median.crim = median(crim, na.rm=T) 
median.crim 
crim.fix = ifelse(is.na(crim), median.crim, crim)

par(mfrow = c(1,2)) 
hist(crim, main="Bentuk taburan data asal")
hist(crim.fix, main="Bentuk taburan data dengan anggaran median")
```
#### indus 
```{r echo=TRUE}
median.indus = median(indus, na.rm=T) 
median.crim 
indus.fix = ifelse(is.na(indus), median.indus, indus)

par(mfrow = c(1,2)) 
hist(indus, main="Bentuk taburan data asal")
hist(indus.fix, main="Bentuk taburan data dengan anggaran median")
```
#### medv 
```{r echo=TRUE}
median.medv = median(medv, na.rm=T) 
median.medv 
medv.fix = ifelse(is.na(medv), median.medv, medv)

par(mfrow = c(1,2)) 
hist(medv, main="Bentuk taburan data asal")
hist(medv.fix, main="Bentuk taburan data dengan anggaran median")
```
## 4.3 Untuk data taburan normal/simetri dengan nilai berangka: nilai minboleh digunakan.
#### rm 

```{r echo=TRUE}
mean.rm = mean(rm, na.rm=T) 
mean.rm 
rm.fix = ifelse(is.na(rm),mean.rm, rm)

par(mfrow = c(1,2)) 
hist(rm, main="Bentuk taburan data asal")
hist(rm.fix, main="Bentuk taburan data dengan anggaran median")
```












