---
title: "Teknik Asas Jelajahan Data"
output:
  pdf_document: default
knitr:
  opts_chunk: 
    echo: true
    include: true
    message: false  # Optional: Hide messages
    warning: false  # Optional: Hide warnings
---

# Mengindeks Struktur Data

## 1. Pengindeksan mengikut nombor dan nama.

### 1.1 sampel vektor

```{r echo=TRUE}
v = c(1,4,4,3,2,2,3)
v[c(2,4,6)]
v[c(2,1,6,4)]
```

### 1.2 sampel bingkai data

```{r echo=TRUE}
data = read.table(header=T, text='
			subject sex size
			  1      M   7
			  2      F   6
			  3      F   9
			  4      M   11')
```

#### 1.2.1 ambil data baris 1&2, untuk kolum 1&3

```{r}
data[c(1,2),c(1,3)]
```

#### 1.2.2 ambil data baris 2&3, untuk kolum "sex" dan "size"

```{r}
data[c(2,3),c("sex","size")]
```

## 2. Pengindeksan melalui vektor Boolean.

### 2.1 sampel vektor V \> 2

```{r}
v[v>2]
```

### 2.2 bingkai data wanita dan size \> 6

```{r}
v3 = data$sex == "F" & data$size > 6
data[v3,]
```

## 3. Pengindeksan negatif.

### 3.1 vektor

buang unsur ke 3 dan 6

```{r}
v[-c(3,6)]

```

### 3.2 bingkai data

kekalkan data selain baris 2&3 dan kolum "sex"

```{r}
data[-c(2,3),-2] 	
```

## 4. Pengekstrakan bersyarat #vektor

```{r}
x = 11:30
```

ambil nombor yang lebih besar dari 12 dan kurang dari 20

```{r}
x[x>12 & x<20]
```

ambil nombor bukan 15 dan bukan 20

```{r}
x[x!=15&x!=20]
```

# Subset bagi struktur data

## 1. Subset mengikut nombor dan nama.

### 1.1 kekalkan nombor subset \>3

```{r}
subset(v, v<3)
```

### 1.2 data aksara

```{r}
t = c("small","small","large","small","moderate")
```

keluarkan data "small"

```{r}
subset(t, t!="small")
```

### 1.3 data frame

```{r}
subset(data,size>6&sex=="M")
```

## 2. Subset bagi baris dan lajur tertentu.

```{r}
subset(data, subject>2, select=c("sex","size"))
```

#### Latihan

pilih data dgn size \> 6 & \<10 serta kekalkan lajur subject & sex

```{r}
subset(data,size>6&size<10, select=c("subject", "sex"))
```

## 3. Subset berdasarkan Operator Logik (AND).

### 3.1 pilih data dgn subject \<3 dan wanita

```{r}
subset(data, subject<3 & sex=="F")
```

## 4. Subset berdasarkan Operator Logik (OR).

### 4.1 pilih data dgn subject \<3 atau wanita

```{r}
subset(data, subject<3 | sex=="F")
```

## 5. Subset data dengan syarat penjelmaan.

```{r}
subset(data, log2(size)>3) 
log2(data$size)
```

# Mendapat maklumat asas daripada data data(mtcars) mtcars

## 1. Menyenaraikan nama pembolehubah-pembolehubah dalam set data.

```{r}
names(mtcars)
```

## 2. Dapatkan maklumat tentang pembolehubah. (variable)

```{r}
ls() #---to visualize list of set variables
```

### 2.1 to remove variable(pembolehubah)

```{r}
rm(v3) 
ls()
```

## 3. Dapatkan maklumat tentang saiz dan struktur data.

```{r}
str(mtcars) 
class(mtcars) 
nrow(mtcars) 
ncol(mtcars) 
dim(mtcars)
```

## 4. Lihat n baris pertama bagi set data.

```{r}
head(mtcars, 10)
```

## 5. Dapatkan jumlah data lenyap.

```{r}
colSums(is.na(mtcars))
```

# Pembundaran nombor

## 1. Membundarkan kepada integer terdekat.

```{r}
x = seq(-2.5,2.5, by=0.03) 
round(x,1)
```

## 2. Membundarkan ke sempadan atas integer.

```{r}
ceiling(x)
```

## 3. Membundarkan ke sempadan bawah integer.

```{r}
floor(x)
```

## 4. Membundarkan kepada bilangan titik perpuluhan tertentu.

```{r}
xp = c(0.001,0.07,1.2,44.0233,738.1111,27.998) 
round(xp,digits=2)
```

# Pengisihan (sorting)

## 1. Pengisihan mengikut tertib menaik.

```{r}
v = rnorm(10) 
sort(v)
```

## 2. Pengisihan mengikut tertib menurun.

```{r}
sort(v, decreasing=T)
```

## 3. Pengisihan dalam bingkai data sepadan dengan beberapa ciri tertentu.

```{r}
attach(mtcars) #supaya boleh call column tanpa '$'
```

### 3.1 isih mengikut susunan p/ubah mpg

```{r}
newdata = mtcars[order(mpg),]
```

### 3.2 isih mengikut susunan p/ubah mpg & cyl

```{r}
newdata2 = mtcars[order(cyl,mpg),] 
newdata2
```

### Latihan

isih data susunan menurun p/ubah cly & susnan meningkat p/ubah hp

```{r}
newdata3 = mtcars[order(-cyl,hp),] 
newdata3
```

# Perawakan

## 1. Perawakan tertib vektor.

```{r}
v = 11:20 
vi2 = sample(v) 
vi2
```

## 2. Perawakan tertib bingkai data.

```{r}
data3 = data.frame(label=letters[1:5], number=11:15) 
data4 = data3[sample(1:nrow(data3)),] 
data4
```

# aras dalam p/ubah faktor (rename classes)

## 1. Membina pembolehubah faktor baharu.

```{r}
fi = c("alpha","beta","gamma","alpha","beta") 
xf = as.factor(fi) 
class(xf) 
xf
```

## 2. Mengtakrif pembolehubah faktor bertertib.

```{r}
ses = c("low", "middle", "low", "low", "low", "middle", "low", "middle", "middle", "high","high") 
ses2 = as.factor(ses) 
ses.f = factor(ses, levels=c("low","middle","high")) 
ses.f
```

### 2.2 bingkai data

```{r}
mtcars$cyl = as.factor(mtcars$cyl) 
mtcars$gear = factor(mtcars$gear, levels=c("3","4","5")) 
mtcars$gear 
str(mtcars)
```

## 3. Namakan semula aras faktor.

```{r}
library(plyr) #use "plyr" library 
xf2 = revalue(xf, c("beta"="delta","gamma"="zeta")) 
xf2
```

## 4. Menambah dan menurunkan aras dalam pembolehubah faktor.

```{r}
# ses.f = factor(ses.f, levels=c(levels(ses.f), "very high")) 
ses.f 
levels(ses.f) 

```

```{r}
newdata = droplevels(ses.f) 
newdata
```

# Jujukan dalam blok

## 1. Mentakrifkan saiz blok.

```{r}
x = rnorm(22)*100 
x
```

### 1.1 blok saiz 4

```{r}
block = ceiling(length(x)/4)*4 
block #24 values needed for block size 4 required
```

## 2. Menggantikan nilai yang terkurang dengan NA.

```{r}
x[block] = NA 
x[23]
```

## 3. Membina matriks blok baris.

```{r}
xm = matrix(x,nrow=4) 
xm
```

## 4. Menghitung ukuran statistik lajur.

```{r}
colMeans(xm,na.rm=T)
```

## 5. Jalankan Pengekodan Panjang (Run Length Encoding).

hitung bilangan nilai seragam dalam jujukan

```{r}
vr = c("A","A","A","B","B","B","B","X","L","C","C","B","C","C","C")
```

```{r}
vlr = rle(vr) 
vlr #results will be A 3 times, B 4 times, X once, L once.... 
test = as.factor(vr) 
summary(test)
```

# ifelse dan nested ifelse

## 1. Pernyataan mudah ifelse( ).

```{r}
mydata = data.frame(x1=seq(1,20,by=2), x2=sample(100:200,10,FALSE), x3=LETTERS[1:10]) 
mydata
```

### 1.1 bina binari p/ubah y (-1 atau 0) #jika x2\>150, maka y=-1 #jika sebaliknya y=0

```{r}
mydata$y = ifelse(mydata$x2>150, -1, 0) 
mydata
```

## 2. Fungsi ifelse( ) terhadap pemboleh ubah kualitatif (aksara).

### 2.1 bina data y2

jika x3 ialah A & D, x1 darab dengan 2 selainnya x1 darab dengan 3

```{r}
mydata$y2 = ifelse(mydata$x3=="A"|mydata$x3=="D", mydata$x1*2, mydata$x1*3)
mydata$y2 = ifelse(mydata$x3%in%c("A","D"), mydata$x1*2, mydata$x1*3)

mydata
```

## 3. Pernyataan Nested ifelse( ).

### 3.1 bina data y3 x1 darab dengan 5 jika x3 ialah nilai A, B, dan D

jika nilai x3 ialah C&H x1 darab 10

selainnya x2 darab dengan 20

```{r}
mydata$y3 = ifelse(mydata$x3%in%c("A","B","D"), mydata$x1*5,
                   ifelse(mydata$x3%in%c("C","H"), mydata$x1*10,
                          mydata$x2*20) ) 
mydata
```

# Aggregate data

## 1. Pengagregatan satu pemboleh ubah & kumpulan berdasarkan satu pemboleh ubah.

```{r}
df = data.frame(team=c('A','A','A','B','B','B','C','C'), event=c('E','E','W','W','W','W','W','W'), point=c(1,3,3,4,5,7,7,9), level=c(7,7,8,3,2,7,14,13))
```

hitung purata point berdasarkan team

```{r}
aggregate(point~team,data=df,FUN=mean)
```

## 2. Pengagregatan satu pemboleh ubah & kumpulan berdasarkan pemboleh ubah berganda. #2.1 hitung purata point berdasarkan team dan event

```{r}
aggregate(point~team+event, data=df, FUN=mean)
```

### 2.2 sishan piawai

```{r}
aggregate(point~team+event, data=df, FUN=sd)
```

## 3. Pengagregatan pemboleh ubah berganda & kumpulan berdasarkan satu pemboleh ubah.

hitung purata point dan level berdasarkan team

```{r}
aggregate(cbind(point,level)~team, data=df, FUN=mean)
```

## 4. Pengagregatan pemboleh ubah berganda & kumpulan berdasarkan pemboleh ubah berganda.

hitung purata point dan level berdasarkan team dan event

```{r}
aggregate(cbind(point,level)~team+event, data=df, FUN=mean)
```

# Penggelungan

## 1. Fungsi Apply

```{r}
dat = data.frame(x=c(1:5,81), z=c(1,1,99,0,1,0), y=5*c(1:6)) 
dat #cari nilai maksimum bagi setiap baris apply(dat,1,max)

```

cari nilai maksimum bagi setiap lajur for loop

```{r}
x=NULL 
for(i in 1:ncol(dat)) {x[i] = max(dat[i])} 
x
```

# #Pakej DPLYR library(dplyr)

```{r}
library(dplyr)
mydata = read.csv("G:/My Drive/Master-Data-Science/Semester_1/Data_Mining/Data/sampledata.csv") 
head(mydata)
```

## 1. Pemilihan rawak N baris.

```{r}
sample_n(mydata, 10)
```

## 2. Pemilihan rawak pecahan/peratusan baris.

```{r}
sample_frac(mydata, 0.5)
```

## 3. Menyusun semula pembolehubah.

```{r}
mydata5 = select(mydata,State,Y2002,Index,everything()) 
mydata5
```

## 4. Menamakan semula pembolehubah.

```{r}
mydata6 = rename(mydata, IndexXY=Index, USState=State) 
mydata6
```

## 5. Menapis baris.

### pilih subset data untuk index "A"

```{r}
mydata7 = filter(mydata, Index=="A") 
mydata7
```

## 6. Pemililihan kriteria berganda.

```{r}
mydata8 = filter(mydata, Index%in%c("A","C")) 
mydata8
```

## 7. Syarat 'AND' dalam pemilihan kriteria.

```{r}
mydata9 = filter(mydata, Index%in%c("A","C") & Y2002>=130000) 
mydata9
```

## 8. Syarat 'OR' dalam pemilihan kriteria.

```{r}
mydata10 = filter(mydata, Index%in%c("A","C") | Y2002>=130000) 
mydata10
```

## 9. Syarat NOT.

### ambil data bukan Index A,C,M & N

```{r}
mydata11 = filter(mydata, !Index%in%c("A","C","M","N")) 
mydata11
```

## 10. Syarat CONTAINS.

### teknik digunakan untuk cari padanan data / pattern matching

dapatkan data dengan syarat p/ubah untuk State yang ada pattern nama Ar

```{r}
mydata12 = filter(mydata, grepl("Ar", State)) 
mydata12
```

## 11. Memperihalkan pemboleh ubah terpilih.

hitung min & median by p/ubah 2015

```{r}
summarise(mydata, Y2015_mean=mean(Y2015), Y2015_median=median(Y2015))
```

## 12. Memperihalkan pemboleh ubah berganda.

```{r}
summarise_at(mydata, vars(Y2005,Y2006), list(means=mean, medians=median))
```

## 13. Memperihalkan data berdasarkan fungsi tersuai (Custom functions).

```{r}
summarise_at(mydata, vars(Y2005,Y2006), function(x) log(sd(x-mean(x))))
```

## 14. Memperihalkan semua pemboleh ubah berangka.

```{r}
summarise_if(mydata, is.numeric, list(means=mean, medians=median))
```

## 15. Menyusun data menerusi pemboleh ubah berganda.

### 15.1 Susunan menaik

```{r}
arrange(mydata, Index, Y2011)
```

### 15.2 Susunan menurun (index)

```{r}
arrange(mydata, desc(Index), Y2011)
```

## 16. Operator Pipe %\>%.

berguna untuk tulis sub-queries, gabungkan beberapa fungsi secara serentak

```{r}
dt2 = mydata%>%select(Index,State,Y2002)%>% sample_n(10)
dt2
```

## 17. Memperihalkan data menerusi pemboleh ubah berkategori. #hitung min p/ubah Y2011 & Y2012 mengikut kumpulan p/ubah index

```{r}
tdata = mydata%>%
  group_by(Index)%>%
  summarise_at(vars(Y2011,Y2012),list(means=mean,variances=var)) 
tdata
```

## 18. Penapisan data dalam pemboleh ubah berkategori.

```{r}
tdata2 = mydata%>%
        select(Index,Y2015)%>%
        filter(Index%in%c("A","C","I"))%>%
        group_by(Index)%>%
        do(arrange(.,desc(Y2015)))%>%
        slice(1) #to select nth number of row tdata2
```

20\. Memperihalkan, mengkumpulkan dan menyusun data secara bersama.

21\. Memilih kumpulan yang menjana nilai tertinggi antara beberapa pembolehubah tertentu.

22\. Menghitung nilai kumulatif bagi pemboleh ubah.

23\. Operasi ROW WISE.

24\. Menghitung nilai-nilai persentil.

25\. Dan banyak lagi
