---
title: "Perlombongan Data Graf"
output:
  pdf_document: default
knitr:
  opts_chunk: 
    echo: true
    include: true
    message: false  # Optional: Hide messages
    warning: false  # Optional: Hide warnings
---

# Asas teori graf

## Definisi penting:

1.  Graf : terdiri daripada 2 set (verteks[V] dan sisi[E])

2.  Sisi : Pasangan tidak tertib bagi dua verteks ($v_1$, $v_2$)

3.  Darjah (degree) : bilangan kali verteks berlaku sebagai titik akhir untuk sisi

4.  Gelung (Loop) : Sisi yang menghubungkan verteks yang sama

5.  Sisi berganda (Multiple edge) : Sisi yang menghubungkan dua verteks yang sama

6.  Graf Mudah (Simple graph) : Graf yang tidak mempunyai gelung dan sisi berganda

7.  Subgraf : Graf yang terdiri daripada sebahagian verteks dan sisi graf asal

8.  Klik : Subgraf yang mana setiap verteks berhubung dengan setiap verteks yang lain

9.  Laluan (Path) : Sisipan verteks yang berlainan

10.  Graf Isomorfik : Graf yang boleh wujud dalam bentuk yang berbeza tetapi mempunyai bilangan verteks, sisi dan juga ciri ketersambungan sisi yang sama

11. Graf Automorfik : Graf yang mempunyai struktur yang sama, tetapi mempunyai tingkahlaku hubungan yang berbeza. Oleh itu, ianya bukanlah graf yang sama secara tepat.

```{r, include=F}
library(igraph)
```

# Jenis jenis data graf

## Graf terarah dan tak terarah

### Graf tak terarah

input hubungan nod-nod

```{r}
g <- graph_from_literal(1-2,1-3,1-7,3-4,2-3,2-4,3-5,4-5,
                       4-6,4-7,5-6,5-8,6-7,7-8)

```

Labelkan nod-nod

```{r}
V(g)$name <- c("Adam", "Judy", "Bobby", "Sam", "Frank",
              "Tom", "Jerry", "Jay")
set.seed(12)
plot(g)

```

### Graf terarah

```{r}
dg<- graph_from_literal(KL-+CHINA,KL-+London,CHINA++London)
plot(dg)
```

# Graf berwajaran

```{r}
m <- read.table(row.names=1, header=T, text = 
                      "  A   B   C   D  E   F
                      A  0   0   0   0  0   1
                      B  0   0   0.5 0  0   0.5
                      C  0.5 0.2 0   0  0.3 0
                      D  0.1 0   0   0  0.3 0.6
                      E  0.2 0   0.1 0  0.7 0
                      F  0   0.4 0.2 0  0.3 0.1")
m<- as.matrix(m)

ig <- graph_from_adjacency_matrix(m, weighted=T)
plot(ig, edge.label=E(ig)$weight)
```

# Graf berkitar dan tak berkitar

## Grad berkitar

```{r}
plot(ig, edge.label=E(ig)$weight)
```

## Graf tak berkitar

```{r}
plot(dg)
```

# Graf Pokok

```{r}
tr <- make_tree(40, children=3, mode='undirected')
plot(tr)
```

# Graf Bipartit

```{r}
gb <- sample_bipartite(10,5,p=0.4)
colo<- c('blue','red')
shape <- c('circle','square')

plot(gb, vertex.color=colo[as.numeric(V(gb)$type)+1],
     vertex.shape=shape[as.numeric(V(gb)$type)+1])
```

# Hiper Graf

```{r}
library(HyperG)
h <- hypergraph_from_edgelist(list(1:2, 2:5,3:7,
                             c(1,3,5,7,9)))
plot(h)
```

# Perwakilan Data Graf

## Senarai Bersebelahan
```{r}
Adj.list1 <- as_adj_list(g)
plot(g)
Adj.list1
```
```{r}
Adj.list2 <- as_adj_list(dg)
plot(dg)
Adj.list2
```

```{r}
Adj.list3 <- as_adj_list(tr)
plot(tr)
head(Adj.list3,5)
```

## Seanari Sisi
```{r}
Ed.list1<- as.data.frame(as_edgelist(g))
Ed.list2<- as.data.frame(as_edgelist(dg))
Ed.list3<- as.data.frame(as_edgelist(gb))
Ed.list1
```

## Matriks Bersebelahan
```{r}
Adj.M1<- as_adjacency_matrix(g)
Adj.M2<- as_adjacency_matrix(dg)
Adj.M3<- as_adjacency_matrix(ig)
Adj.M1
```

# Teknik Manipulasi Graf

## Keluarkan verteks tertentu
```{r}
h <- g-vertices(c("Jerry","Bobby"))
plot(h)
```

## Menjana Subgraf
```{r}

h2 <- graph_from_literal("Adam"-"Judy","Adam"-"Tom",
                     "Judy"-"Aminah", "Aminah"-"Frank")
plot(h2)
```

## Gabungkan graf
```{r}
h3 <- union(h2,g)
plot(h3)
```
## Mengubah suai sisi data
```{r}
E(h3)
E(h3)$type<- c("email", "phone", "FB", "email", "class",
            "Twitter", "neighbour", "phone", "FB", "email",
            "class", "neighbour", "phone", "email", "email",
            "FB", "neighbour")
E(h3)$weight<- c(10, 1, 3, 2, 2, 2, 1, 5, 9, 8,1, 6, 2, 9,
                 3, 10, 7)
edge_attr(h3)

```

# Pengvisualan Graf
```{r}
plot(h3)
plot(h3, vertex.label=V(h3)$gender)
plot(h3, vertex.label=V(h3)$gender, edge.label=E(h3)$type)
plot(h3, vertex.label=V(h3)$name, edge.label=E(h3)$type)
plot(h3, vertex.label=V(h3)$name, edge.label=E(h3)$weight)
```

# Analisis prominen nod
```{r}
library(statnet)
#import pakej daripada platfom github
library(devtools)
#install_github("DougLuke/UserNetR")
library(UserNetR)

data(Bali)
par(mar=c(1,1,1,1))
plot(Bali, displaylabels=T)
```

## Nama nod
```{r}
Name<- Bali%v%"vertex.names"
```

## Role nod
```{r}
Role<- Bali%v%"role"
```

## Atribut Sisi
```{r}
Attr<- Bali%e%"IC"
```


## Ukuran Nod Prominen
### Kepusatan Darjah
```{r}
deg<- degree(Bali)
```

### Kepusatan Kedekatan
```{r}
cls<- closeness(Bali)
```

### Kepusatan Antara
```{r}
btw<- betweenness(Bali)
```

### Pemusatan
```{r}
library(statnet)
library(UserNetR)
data(Bali)
plot(Bali, displaylabels=T)
```
```{r fig.height=8, fig.width=8}
rolecat <- Bali%v%"role"
name <- Bali%v%"vertex.names"
library(RColorBrewer)
library(ggplot2)
my_pal <- brewer.pal(5, "Set2")
gplot(Bali, displaylabels=T,
       vertex.col=my_pal[as.factor(rolecat)])
legend("topright", legend=c("BM","CT","OA","SB","TL"),
       col=my_pal, pch=19, cex=1)
```
#### Ukuran Pemusatan Graf
```{r}
centralization(Bali, degree)
centralization(Bali, closeness)
```

### Analisis titik potong
```{r}
net <-Bali
cpnet <- cutpoints(net, return.indicator = T)
# cpnet = 4 "TRUE"
name[4]
```

# Analisis Sub Kumpulan
```{r fig.height=8, fig.width=8}
data(Facebook)
plot(Facebook)
```
## Clique
```{r}
clique <- cliques(Facebook)
```

### Clique Terbesar
```{r}
max_clique <- max_cliques(Facebook)
```

## K-teras
```{r}
k_core <- coreness(Facebook)
```

plot teras yang sama 
```{r fig.height=8, fig.width=8}
V(Facebook)$color<- as.factor(k_core)
plot(Facebook, main='sub=kumpulan mengikut k-teras',
     vertex.size=7, vertex.label.cex=0.7)
```

## Pengesanan komuniti & ukuran modulariti
```{r, fig.height=8, fig.width=8}
Komuniti_D <- cluster_louvain(Facebook)
plot(Komuniti_D, Facebook)
```
```{r}
skor_modulariti <- modularity(Komuniti_D)
skor_modulariti
```

