---
title: "Integrasi Data"
output:
  pdf_document: default
knitr:
  opts_chunk: 
    echo: true
    include: true
    message: false  # Optional: Hide messages
    warning: false  # Optional: Hide warnings
---

# 1. Import data ke dalam R

```{r}
data(iris)
data("precip")
```

```{r}
rm(iris)
rm(precip) #remove data
```

## 1.2 Excel Data

jenis .xlsx

```{r}
library(openxlsx)
data.ex = read.xlsx(xlsxFile = "G:/My Drive/Master-Data-Science/Semester_1/Data_Mining/Data/Big Mart Dataset.xlsx", 
                    sheet =1, 
                    startRow = 1) 
head(data.ex,10)
```

## 1.3 jenis .csv

```{r}
Data3 = read.csv("G:/My Drive/Master-Data-Science/Semester_1/Data_Mining/Data/custdata3.csv", header = TRUE) 
head(Data3,10)
```

## 1.4 jenis .txt

```{r}
Data4 = read.table("G:/My Drive/Master-Data-Science/Semester_1/Data_Mining/Data/car_prices.txt", header=TRUE) 
head(Data4,10)
```

# 2. Teknik integrasi Data dari sumber/format berbeza

## 2.1 Integrasi data yang berlainan attribut 

```{r}
mydata1 = read.table("G:/My Drive/Master-Data-Science/Semester_1/Data_Mining/Data/mydata1.txt", header=TRUE) 
mydata2 = read.csv("G:/My Drive/Master-Data-Science/Semester_1/Data_Mining/Data/mydata2.csv", header=TRUE)

mydata3 = cbind(mydata1, mydata2) 
mydata3new = mydata3[, -c(7,8)] 

```

## 2.2 Integrasi data nama attribut yang tak konsisten 

```{r}
mydata5 = read.csv("G:/My Drive/Master-Data-Science/Semester_1/Data_Mining/Data/mydata5.csv", header=T) 
load("G:/My Drive/Master-Data-Science/Semester_1/Data_Mining/Data/mydata4.RData")

mydata6 = merge(mydata4,mydata5, by.x="ID", by.y="IDPerson") 

```

## 2.3 Integrasi data nama saiz tak sama (INNER_JOIN) 

```{r}
mydata7 = mydata5[1:10,] 
mydata8 = merge(mydata4, mydata7, by.x="ID", by.y="IDPerson") 
```

semua data yang tak sepadan akan dikeluarkan

# 3. jika nak kekalkan data yang tak sepadan

data yang tak sepadan akan ditaarof sebagai NA (FULL_JOIN)

```{r}
mydata9 = merge(mydata4, mydata7, by.x="ID", by.y="IDPerson", all=T) 

```

## 3.1 menamakan semula atribut

```{r, include=F}
library(plyr) 
# mydata10 <- rename(mydata9,c("ID"="Nombor ID","house"="Number of House"))

# mydata10
```

# 4 ubah suai nilai data yang tak konsisten 

## 4.1 ubah suai secara manual 

```{r}
# mydata11 = edit(mydata10)
```

## 4.2 ubah suai data tak konsisten (huruf besar dan kecil) 

```{r}
dataM1 = read.csv("G:/My Drive/Master-Data-Science/Semester_1/Data_Mining/Data/dataM1.csv", header=T) 

```

```{r}
library(dplyr)
```

Taarifkan nama atribut yang nak diubah suaikan

```{r}
city_name = function(city) { city = tolower(city) #tukarkan semua ayat ke huruf 
city = trimws(city) #buang semua spacing 
city = gsub("+", "", city) #ganti dengan hanya 1 spacing 
city = tools::toTitleCase(city) #format ke Title case
return(city) }
```

```{r}
dataM1$City = sapply(dataM1$City, city_name) 

```

## 4.3 ubah suai data tak konsisten (ejaan singkat dan ejaan penuh)

```{r}
dataM2 = read.csv("G:/My Drive/Master-Data-Science/Semester_1/Data_Mining/Data/dataM2.csv", header=T) 

```

Petakan singkat ke ejaan penuh

```{r}
city_mapping = list('NY'='New York', 'LA'='Los Angeles', 'CHI'='Chicago')
```

bina fungsi untuk ubah suai nama singkat ke penuh

```{r}
standard_city_name = function(city){ if(city%in%names(city_mapping)){ return(city_mapping[[city]])} else{ return(city) } }
```

gunakan fungsi terhadap data

```{r}
dataM2$City = sapply(dataM2$City, standard_city_name) 

```

# 5. Buang data yang berulang (redundant) 

```{r}
dataM3 = read.csv("G:/My Drive/Master-Data-Science/Semester_1/Data_Mining/Data/dataM3.csv", header=T, sep = ';') 

```

```{r}
dataM3_NoDup = dataM3%>%distinct(dataM3$id, .keep_all=T) 

```

# 6. eksport data (save data) 

## 6.1 save file R

```{r}
getwd() 
#save(dataM3_NoDup, file="dataM3_NoDup.RData")
```

## 6.2 save file.csv 

```{r}
#write.csv(mydata11, file='mydata11.csv')
```

## 6.3 save file txt 

```{r}
#write.table(Data4, file='mydata11.txt', sep='\t')
```

# 7. Kesan duplikasi data dengan id yang sama 

```{r}
dataM4 = read.csv("G:/My Drive/Master-Data-Science/Semester_1/Data_Mining/Data/dataM4.csv", header=T) 

```

```{r}
duplikasi_ID = dataM4[duplicated(dataM4$id) | duplicated(dataM4$id, fromLast=T),] 
head(duplikasi_ID,10)
```
