---
title: "Perlombongan Proses"
output:
  pdf_document: default
knitr:
  opts_chunk: 
    echo: true
    include: true
    message: false  # Optional: Hide messages
    warning: false  # Optional: Hide warnings
---

```{r}
library(bupaR)
library(edeaR)
library(eventdataR)
library(processmapR)
library(processmonitR)
library(xesreadR)
library(petrinetR)
library(daqapo)
library(dplyr)
```

```{r}
data(patients)
head(data.frame(patients))
```

```{r}
patients%>% process_map()
```

```{r}
data(sepsis)
head(data.frame(sepsis))
```

```{r}
sepsis%>%process_map()
```

```{r}
data(traffic_fines)
head(data.frame(traffic_fines))
```

```{r}
traffic_fines%>%process_map()
```

# Teknik Penilaian DaQaPo

DaQAPO merujuk kepada Penilaian Kualiti Data untuk Proses Berorientasi Data Quality Assessment for Process Oriented

DaQAPO merupakan suatu set kerangka fungsi penilaian untuk mendapatkan maklumat perihalan berkaitan data log peristiwa

Meta data

```{r}
patients%>%mapping
```

```{r}
patients %>% summary
```

```{r}
data(hospital_actlog)
hospital_actlog %>% process_map()
```

## Kes ID yang tiada rekod/hilang

```{r}
hospital_actlog %>% detect_case_id_sequence_gaps()
```

## Keberlakuan aktiviti mengikut syarat

Contoh : Jika specialization "TRAU", aktiviti "Clinical Exam" sepatutnya dijalankan

```{r}
hospital_actlog %>% detect_conditional_activity_presence(condition = specialization == "TRAU",
                                                         activities = "Clinical exam")
```

## Nilai pencil tempoh masa aktiviti

Contoh : tempoh masa aktiviti "Treatment" sepatutnya 1-15minit

```{r}
hospital_actlog %>% detect_duration_outliers(Treatment=duration_within(lower_bound=0, upper_bound = 15))
```

## Tempoh tak aktif

Contoh : ada tak tempoh \>30min tanpa sebarang aktiviti

```{r}
hospital_actlog %>% detect_inactive_periods(threshold=30)
```

## Kes kes tak lengkap

Contoh :ada tak kes yang tak menjalani 5 prosedur sepatutnya

```{r}
hospital_actlog %>% detect_incomplete_cases(activities=c("Registration","Triage","Clinical exam","Treatment","Treatment evaluation"))
```

## Nama aktiviti aktiviti yang salah rekod

```{r}
hospital_actlog %>% detect_incorrect_activity_names(allowed_activities = c("Treatment","Clinical exam","Treatment","Treatment evaluation", "Registration", "Triage"))
```

# Subset Data Log Peristiwa
## Tapisan Peristiwa
### Label aktiviti
Contoh : Data bagi kes yang menjalani x-ray & blood test 

```{r}
P1 <- patients %>% filter_activity(c("X-Ray", "Blood test")) %>% activities
data.frame(P1)
```

### Kekerapan aktiviti
Contoh : Aktiviti yang berlaku > 300 kali
```{r}
P2 <- patients %>% filter_activity_frequency(interval =c(300,500)) %>% activities
data.frame(P2)
```

### Label sumber
Contoh : bilangan aktiviti yang dijalankan oleh pekerja r1 & r4
```{r}
P3 <- patients %>% filter_resource(c("r1","r4")) %>% resource_frequency("resource")
P3
```

### Kekerapan sumber
Contoh : Pekerja mana yang jalanakn 200-300 aktiviti
```{r}
P4 <- patients %>% filter_resource_frequency(interval = c(200,300)) %>% resources()
P4
```

### Pangkasan kes
Contoh :Lihat keseluruhan aktiviti bermula dari Registration sehingga pesakit perlu jalankan MRI scan atau X-Ray
```{r}
patients %>% filter_trim(start_activities = "Registration", end_activities = c("MRI SCAN","X-Ray")) %>% process_map()
```

## Tapisan Kes
### Masa pemprosesan
Contoh : Lihat kes dengan masa pemprosesan antara 50- 100 jam
```{r}
patients %>% filter_throughput_time(interval=c(50,100), unit="hours") %>% process_map()

```

### Panjang jejak
Contoh : kes yang memerlukan 2-5 prosedur
```{r}
patients %>% filter_trace_length(interval=c(2,5)) %>% traces
```

### Keberlakuan suatu aktiviti
Contoh : kes-kes yang memerlukan imbasan x-ray
```{r}
patients %>% filter_activity_presence("X-Ray") %>% traces
```

### Titik akhir
Contoh : lihat data kes bermula drpd "Blood test" hingga "Discuss Results"
```{r}
patients %>% filter_endpoints(start_activities = "Blood test", end_activities = "Discuss Results")
```

### Duluan (Precedence)
Contoh : 
```{r}
patients %>% filter_precedence(antecedents = "Triage and Assessment", consequents = "Blood test") %>% process_map()
```

### Kekerapan jejak
Contoh : <= 2 prosedur
```{r}
patients %>% filter_trace_frequency(interval=c(0,2)) %>% traces
```

# Plot pemetaan proses
## Kekerapan Mutlak
```{r}
patients %>% process_map()
```

## Kekerapan relatif.
```{r}
patients %>% process_map(frequency("relative"))
```

## Profil prestasi.
```{r}
patients %>% process_map(performance())
```

# Analisis Kawalan Aliran (Control Flow Analysis)
## Perkadaran aktiviti
```{r}
patients %>% activity_presence() %>% plot()
```
## Panjang jejak
```{r}
patients %>% trace_length("trace") %>% plot()

```
## Liputan Jejak
```{r}
patients %>% trace_coverage("trace") %>% plot()
```

## Pematuhan berasaskan aturan
Contoh : jika kes menjalani "ER Registartion", kes juga akan ambil prosedur "CRP" dan "LacticAcid".
```{r}
library(processcheckR)
X1 <- sepsis %>% check_rules(p1=starts("ER Registration"),p2=and("CRP","LacticAcid"))
```
## Penapisan berdasarkan aturan

```{r}
X2 <- sepsis %>% filter_rules(p1=starts("ER Registration"),p2=and("CRP","LacticAcid"))
```

# Analisis Prestasi
## Masa pemprosesan
```{r}
patients %>% processing_time("activity") %>% plot()
```

## Masa Keseluruhan
```{r}
patients %>% throughput_time("case") %>% plot()
```

## Masa terbiar (Idle Time)
```{r}
patients %>% idle_time("resource", unit="days") %>% plot() 
```

# Analisis Organisasi
## Kekerapan sumber
```{r}
patients %>% resource_frequency("resource") %>% plot()
```

## Penglibatan Sumber
```{r}
patients %>% resource_involvement(level="resource") %>% plot()
```

## Pengkhususan Kerja
```{r}
patients %>% resource_specialization("resource")
```

## Rangkaian penyerahan kerja
```{r}
patients %>% resource_map()
```

## Matriks duluan sumber
```{r}
patients %>% resource_matrix() %>% plot()
```

# Plot Carta Titik
```{r}
library(bupaverse)
sepsis %>% dotted_chart()
```
# Plot Jejak Peristiwa
```{r}
sepsis %>% trace_explorer(n_traces=10, coverage=0.1)
patients %>% trace_explorer(coverage=1)
?trace_explorer
```

