---
title: "Pembersihan Data"
output:
  pdf_document: default
knitr:
  opts_chunk: 
    echo: true
    include: true
    message: false  # Optional: Hide messages
    warning: false  # Optional: Hide warnings
---

```{r echo=TRUE, include=F}
library(mice)
```

# Pembersihan Data

# 1. Kenalpasti corak data-data lenyap library(mice)

```{r echo=TRUE}
MData = read.csv("G:/My Drive/Master-Data-Science/Semester_1/Data_Mining/Data/MData.csv", sep = ";") 
head(MData)

md.pattern(MData)

```

# 2. Keluarkan cerapan yang mengandungi data lenyap MData2

```{r echo=TRUE}
MData2 = MData[complete.cases(MData),]
head(MData2)
```

## 2.1 Lihat cerapan yang mempunyai data lenyap

```{r echo=TRUE}
MData[!complete.cases(MData),]
```

# 3. Lengkapkan data lenyap secara manual

```{r echo=TRUE}
# indus.fix = edit(MData$indus) # Tak tukar ori data
# head(indus.fix)
```

# 4. Gunakan sukatan memusat sebagai anggaran terhadap data lenyap

```{r echo=TRUE}
attach(MData)

par(mfrow =c(1,3)) 
hist(crim) #tak simetri 
hist(indus) #tak simteri
hist(medv) # tak simetri 
hist(rm) # simetri
```

## 4.2 Untuk data taburan bersifat pincang/bukan simetri: median boleh digunakan.

### Kenal pasti median data

#### crim

```{r echo=TRUE}
median.crim = median(crim, na.rm=T) 
median.crim 
crim.fix = ifelse(is.na(crim), median.crim, crim)

par(mfrow = c(1,2)) 
hist(crim, main="Bentuk taburan data asal")
hist(crim.fix, main="Bentuk taburan data dengan anggaran median")
```

#### indus

```{r echo=TRUE}
median.indus = median(indus, na.rm=T) 
median.crim 
indus.fix = ifelse(is.na(indus), median.indus, indus)

par(mfrow = c(1,2)) 
hist(indus, main="Bentuk taburan data asal")
hist(indus.fix, main="Bentuk taburan data dengan anggaran median")
```

#### medv

```{r echo=TRUE}
median.medv = median(medv, na.rm=T) 
median.medv 
medv.fix = ifelse(is.na(medv), median.medv, medv)

par(mfrow = c(1,2)) 
hist(medv, main="Bentuk taburan data asal")
hist(medv.fix, main="Bentuk taburan data dengan anggaran median")
```

## 4.3 Untuk data taburan normal/simetri dengan nilai berangka: nilai minboleh digunakan.

#### rm

```{r echo=TRUE}
mean.rm = mean(rm, na.rm=T) 
mean.rm 
rm.fix = ifelse(is.na(rm),mean.rm, rm)

par(mfrow = c(1,2)) 
hist(rm, main="Bentuk taburan data asal")
hist(rm.fix, main="Bentuk taburan data dengan anggaran median")
```

Bentukkan set data lengkap

```{r}
MData.lengkap = MData
MData.lengkap$crim = crim.fix
MData.lengkap$medv = medv.fix
MData.lengkap$indus = indus.fix
MData.lengkap$rm = rm.fix
md.pattern(MData.lengkap)
MData.lengkap = MData.lengkap[-1]
head(MData.lengkap)
```

# 5. Gunakan maklumat k-jiran terdekat sebagai anggaran terhadap data lenyap

```{r}
iris.mis1 = read.csv("G:/My Drive/Master-Data-Science/Semester_1/Data_Mining/Data/iris.mis1.csv")
iris.mis1 = iris.mis1[-1]

library(multiUS)

iris.mis1 = KNNimp(data=iris.mis1, k=10)
head(iris.mis1)
```

# 6. Anggaran data lenyap menerusi pelbagai kaedah imputasi statistik: (pakej mice)

## 6.1 Data dengan p/ubah nilai berangka

model = predictive mean matching

```{r}
airquality = read.table("G:/My Drive/Master-Data-Science/Semester_1/Data_Mining/Data/airquality.txt", header=T)
par(mfrow = c(1,1))
md.pattern(airquality)
```

```{r, include=F}
ImpData = mice(airquality, m=5, meth='pmm')
completeData = complete(ImpData)
```

## 6.2 Data dengan p/ubah nilai berbeza

model = Logistic Regression

```{r}
data2 = read.csv("G:/My Drive/Master-Data-Science/Semester_1/Data_Mining/Data/dat2.csv")
data2 = data2[-1]
md.pattern(data2)
str(data2)
```

```{r}
library(dplyr)
dat = data2%>%
            mutate(Smoking = as.factor(Smoking)) %>%
            mutate(Education = factor(Education, levels = c("Low","Medium","High"), ordered=T)) %>%
            mutate(Gender = as.factor(Gender))
```

# Imputasi data

```{r}
init = mice(dat, maxit=0)
meth = init$method
predM = init$predictorMatrix
```

setkan kaedah imputasi yang digunakan

Setiap p/ubah akan mengambil kaedah yang berbeza mengikut jenis data

```{r}
meth[c('Age')] = "pmm"
meth[c('Cholesterol')] = "pmm"
meth[c('SystolicBP')] = "pmm"
meth[c('BMI')] = "pmm"
meth[c('Gender')] = "logreg"
meth[c('Smoking')] = "logreg"
meth[c('Education')] = "polyreg"

ImputedData = mice(dat, method=meth, predictorMatrix = predM)

CompletedData = complete(ImputedData)
md.pattern(CompletedData)
```

# Mengurus Data Pencil

## 1. Pendekatan Univariat (satu p/ubah)

```{r}
ozone3 = read.csv("G:/My Drive/Master-Data-Science/Semester_1/Data_Mining/Data/ozone3.csv", header=T)
ozone3 = ozone3[,-1]
attach(ozone3)
str(ozone3)

par(mfrow = c(2,7))
for (col in names(ozone3)) {
  boxplot(ozone3[[col]], main = col)
}
```

### 1.1 Mengesan data pencil

Ozone Reading

```{r}
outlier_ozone = boxplot.stats(ozone_reading)$out
out_ind = which(ozone_reading%in%outlier_ozone)

ozone3[c(out_ind),]
```

Pressure height

```{r}
outlier_PH = boxplot.stats(pressure_height)$out
out_ind = which(pressure_height%in%c(outlier_PH))

ozone3[c(out_ind),]
```

Wind Speed

```{r}
outlier_WS = boxplot.stats(Wind_speed)$out
out_ind = which(Wind_speed%in%outlier_WS)

ozone3[c(out_ind),]
```

Visibility

```{r}
outlier_vis = boxplot.stats(Visibility)$out
out_ind = which(Visibility%in%outlier_vis)

ozone3[c(out_ind),]
```

## 2. Pendekatan Bivariat (2 p/ubah (X dan Y)):

### 2.1 X ialah kategori dan y berangka

```{r}
par(mfrow=c(1,2))
boxplot(ozone3$ozone_reading~ozone3$Month, main="Plot Kotak Bacaan Ozone Bulanan")
boxplot(ozone3$ozone_reading~ozone3$Day_of_week, main="Plot Kotak Bacaan Ozone Harian")
```

Kesan data pencil dari set bulanan

```{r}
outBiv = boxplot(ozone3$ozone_reading~ozone3$Month)$out
out_D = which(ozone3$ozone_reading%in%outBiv)
ozone3[c(out_D),]
```

Kesan data pencil dari set harian

```{r}
outBiv = boxplot(ozone3$ozone_reading~ozone3$Day_of_week)$out
out_H = which(ozone3$ozone_reading%in%outBiv)
ozone3[c(out_H),]
```

### 2.2 X ialah berangka dan y berangka

```{r}
head(ozone3,5)
boxplot(ozone3$ozone_reading~ozone3$pressure_height, main = "Plot Kotak ozone_reading vs pressure_height") # tak sesuai
plot(ozone3$pressure_height, ozone3$ozone_reading, main = "Plot Serakan ozone_reading vs pressure_height")
```

#### Kenal pasti data pencil, setkan nilai ambang (threshold) bersesuaian nilai ambang bawah (low threshold)

```{r}
x_min = 5400
y_min = 5
```

#### nilai ambang atas (high threshold)

```{r}
x_max = 5900
y_max = 35
```

#### kesan data pencil dari data asal

```{r}
outlier_MinT = ozone3[ozone3$pressure_height < x_min & ozone3$ozone_reading < y_min,]
outlier_MinT

outlier_MaxT = ozone3[ozone3$pressure_height > x_max & ozone3$ozone_reading > y_max,]
outlier_MaxT
```

## 3. Pendekatan Multivariat

### 3.1 kes terselia

y = ozone_reading

x = lain pemboleh ubah

```{r}
model.Reg = lm(ozone_reading~.,data = ozone3)
summary(model.Reg)
```

#### Jarak Cook

```{r}
cooksd = cooks.distance(model.Reg)
```

kenal pasti data pencil

```{r}
plot(cooksd, main="Data Pencil Berdasarkan Jarak Cook")
min_cook = 4*mean(cooksd)
abline(h=(min_cook), col='red', lty=2)

text(x=1:length(cooksd), y=cooksd,
     labels = ifelse(cooksd>min_cook, names(cooksd), ""), col='blue')
```

ekstrak data outlier

```{r}
outlier_cook = as.numeric(names(cooksd)[cooksd>min_cook])
ozone3[outlier_cook,]
```

### 3.2 kes tak terselia

```{r}
dataMUS  = read.csv("G:/My Drive/Master-Data-Science/Semester_1/Data_Mining/Data/dataMUS.csv", header=T)
dataMUS = dataMUS[-1]

```

hitung jarak Mahalanobis

```{r}
M_dist = mahalanobis(dataMUS, center = colMeans(dataMUS), cov = cov(dataMUS))
```

setkan nilai ambang untuk kesan data pencil, 97.5 persentil untuk taburan khi-kuasa dua.

```{r}
ambang = qchisq(0.975, df=ncol(dataMUS))

outlier_MD = which(M_dist>ambang)

dataMUS[outlier_MD,]
```

# pengvisualan 3d

```{r}
library(scatterplot3d)
install.packages("scatterplot3d")

s3d = scatterplot3d(dataMUS, main="Pengecaman Data Pencil mengikut Jarak Mahalanobis")
s3d$points(dataMUS[outlier_MD,], col='red', pch = 16, cex = 1.5)
```
